【裁判字號】    99,交聲,1825
【裁判日期】    991130
【裁判案由】    違反道路交通管理處罰條例聲明異議
【裁判全文】
臺灣臺北地方法院交通事件裁定        99年度交聲字第1825號
原處分機關  臺北市交通事件裁決所
受處分人    廖桂宜
上列異議人即受處分人因違反道路交通管理處罰條例案件，對於
臺北市交通事件裁決所中華民國99年10月26日北市裁罰字第22-A
00000000號違反道路交通管理事件裁決處分，聲明異議，本院裁
定如下：
    主  文
異議駁回。
    理  由
一、原處分機關臺北市交通事件裁決所處分意旨（99年10月26日
    北市裁罰字第22-A00000000號）以：受處分人廖桂宜於民國
    99年7 月13日下午2 時8 分許，騎駛車牌號碼為BBI-050 號
    重型機車，沿臺北市忠孝橋至華江橋段之堤外便道北向車道
    行駛時，竟超過該處最高限速（該處限速為時速40公里，受
    處分人斯時經測得之時速為56公里，超速16公里未滿20公里
    ），而為臺北市政府警察局萬華分局交通分隊員警舉發，續
    經原處分機關查證異議人違規行為明確，乃依道路交通管理
    處罰條例第40條及第63條第1 項第1 款規定，裁處異議人罰
    鍰新臺幣（下同）1,200 元，並記違規點數1 點。
二、受處分人廖桂宜聲明異議意旨略以：本案據舉發之臺北市政
    府警察局萬華分局來函告稱，係依「移動式微電腦雷達波型
    自動採證單功能相機」照相採證舉發，惟此種相機之名稱、
    型號、規格、性能是否符合全新標準，又是否經經濟部檢驗
    合格且是否仍在檢驗合格之有效期間內，全未見相關資料佐
    證。故請撤銷原處分，另為異議人不罰之諭知等語。
三、按行車速度，依速限標誌或標線之規定，道路交通安全規則
    第93條第1 項規定明確。次按汽車駕駛人，行車速度，超過
    規定之最高時速，或低於規定之最低時速，除有第43條第1
    項第2 款情形外（按即行車速度，超過規定之最高時速60公
    里以上之加重處罰規定），處新臺幣1,200 元以上2,400 元
    以下罰鍰，且應記違規點數1 點，道路交通管理處罰條例第
    40條、第63條第1 項第1 款亦分別定有明文。
四、本件異議人就其曾於上揭時間騎駛上揭重型機車，沿臺北市
    忠孝橋至華江橋段之堤外便道北向車道行駛，且該處速限為
    時速40公里等情，並不否認，並有臺北市政府警察局萬華分
    局函（99年11月17日北市警萬分交字第09936588200 號）所
    附照片顯示進入該處便道前之右側路邊，設有一豎立式標誌
    ，上載「常有測速照相請依速限行駛」字樣，其上復設有一
    表示最高速限為時速40公里之圓形標誌等情可查。惟異議人
    辯稱其並未超速行駛，且測速照相是否經檢驗合格尚值懷疑
    等語。經查，依臺北市政府警察局萬華分局上揭函文所附之
    本案取締照片，其上顯示本案車牌號碼BBI-050 號重型機車
    之車尾，該車係由一名頭戴白色安全帽、身著白色外套之人
    士騎駛於上揭堤外便道北向車道上，照片下方以電子形式顯
    示「日期：2010/7/13 」、「時間：14：08：02」、「主機
    ：0227」、「雷達範圍：II」、「偵測方向：車尾」、「地
    點：堤外便道往北（忠孝橋至華江橋）」、「速限：40km/h
    」、「偵測車速：56km/h」等字樣，由此可見，此等電子形
    式字樣及拍攝照片，係設於該處之附有照相功能之測速儀，
    經測得本案機車行速且認定超速後，攝相並紀錄相關時、地
    、速度及測速儀基本資料（即主機號碼為0227）而來。再依
    卷附臺北市政府警察局萬華分局上函所附經濟部標準檢驗局
    核發之「雷達測速儀檢定合格證書」所示，本案主機號碼為
    0227號之雷達測速儀，係為「Gatsometer」廠製、規格為「
    24.125GHz, K-Band 照相式」之雷達測速儀，甫於98年11月
    19日為經濟部標準檢驗局檢定合格（檢定合格單號碼為M0GA
    0000 000A 、M0GA0000000B），有效期限至99年11月30日止
    。由是可見，本案機車為警舉發超速時，舉發單位使用之雷
    達測速儀仍在有效之使用期限內，且復無證據證明該機器有
    故障之虞，是所測得之數據尚屬可信。再以雷達測速儀係以
    肉眼不可見之雷射光束直接瞄準行進中之車輛，屬「單點單
    台」之測速方式，車輛如有超出設定之速限即立刻鎖定，而
    雷射是屬於直線不易擴散的光束，車流量大小、旁邊是否另
    有他車行經，均不影響測速之準確性，足見舉發單位取締本
    件異議人駕車超速違規並無誤判之虞。是異議人上揭辯解，
    毫無足採，其行車確有違反道路交通管理處罰條例第40條之
    規定，至為明確，應依法裁罰。
五、綜上，原處分機關以異議人有上揭超速違規事實，依道路交
    通管理處罰條例第40條及第63條第1 項第1 款、違反道路交
    通管理事件統一裁罰基準表之規定（異議人騎駛機車之行車
    速度超過規定之最高時速未滿20公里），裁處罰鍰1,200 元
    ，並記違規點數1 點，核無違誤。異議人之異議為無理由，
    應予駁回。
六、據上論斷，依道路交通案件處理辦法第19條，裁定如主文。
中    華    民    國    99    年    11    月    30    日
                      交通法庭  法  官  紀凱峰
上正本證明與原本無異。
如不服本裁定，應於裁定送達後5日內向本院提出抗告狀。
                                書記官  桑子樑
中    華    民    國    99    年    11    月    30    日

司法院資訊處製作；財團法人民間司法改革基金會備份。
